臺灣高雄地方法院刑事判決　　　　　　 96年度交訴字第250號
公　訴　人　臺灣高雄地方法院檢察署檢察官
被　　　告　甲○○
上列被告因過失致死案件，經檢察官提起公訴（96年度調偵字第
899 號），本院合議庭裁定由受命法官獨任進行簡式審判程序，
判決如下：
    主  文
甲○○犯業務過失致人於死罪，處有期徒刑壹年，減為有期徒刑
陸月，如易科罰金，以銀元參佰元即新台幣玖佰元折算壹日。
    事  實
一、甲○○係以駕駛自小貨車販售肉品為業，為從事駕駛業務之
    人。於民國94年6 月8 日下午5 時20分許，駕駛車牌號碼N9
    -9443 號自用小貨車，沿高雄縣美濃鎮○○路531 巷由北往
    南方向行駛，行經該路與福美路531 巷20號前產業道路之交
    岔口時，本應注意車前狀況，並隨時採取必要之安全措施及
    行經無號誌交岔路口，應減速慢行，作隨時停車之準備，而
    依當時情狀，又無不能注意之情事，竟疏未注意及此，適有
    游細香騎乘車牌號碼TC9-879 號輕型機車，沿上開產業道路
    由西往東方向駛至，甲○○避煞不及，不慎以其自小貨車車
    頭迎面撞擊游細香所騎乘之機車，致游細香人、車倒地，頭
    部外傷併顱內出血，經送醫救治後仍不治死亡。甲○○肇事
    後，於高雄縣政府警察局旗山分局交通事故處理小組員警據
    報前往現場處理，而尚未發現發覺犯罪嫌疑人之前，坦承其
    為肇事人而自首犯罪，並願接受裁判。
二、案經高雄縣政府警察局旗山分局報請臺灣高雄地方法院檢察
    署檢察官偵查起訴。
    理  由
一、本件被告甲○○所犯為死刑、無期徒刑或最輕本刑為3 年以
    上有期徒刑以外之罪，其於準備程序中就被訴事實為有罪之
    陳述，經法官告知簡式審判程序之旨，並聽取公訴人、被告
    、辯護人之意見後，依刑事訴訟法第273 條之1 第1 項規定
    ，裁定由受命法官獨任進行簡式審判程序，合先敘明。
二、上開犯罪事實，業據被告於審理時坦承不諱，核與被害人游
    細香之配偶丙○○之指述相符，並有道路交通事故現場圖、
    道路交通事故調查報告表（一）（二）、臺灣高雄地方法院
    檢察署相驗屍體證明書、相驗筆錄、交通事故現場照片16張
    等在卷可資佐證，可見被告上開自白確與事實相符。
三、按汽車行駛時，駕駛人應注意車前狀況，並隨時採取必要之
    安全措施。又行經無號誌交岔路口，應減速慢行，作隨時停
    車之準備，道路交通安全規則第93條第1 項第2 款、第94條
    第3 項分別定有明文。被告既領有自小客車駕駛執照，對上
    開規定自應知之甚詳。且當時天候晴、日間自然光線、柏油
    路面乾燥、無缺陷、無障礙物、視距良好，又無不能注意之
    情形，竟疏未注意及此，行至前揭路口時未注意車前狀況且
    減速慢行，因而肇事使被害人游細香受創死亡，其有過失，
    已經明顯，且被害人因本件車禍死亡，與被告之過失行為間
    並有相當因果關係。是本件事證明確，被告犯行，洵堪認定
    。
四、查被告行為後，如附表所示之相關法律均業經變更，並俱於
    95年7 月1 日施行，玆經整體比較結果，裁判時法並未較為
    有利，從而依刑法第2 條第1 項規定，自應適用各該行為時
    法，亦即修正前刑法。至易科罰金之折算標準，於新法施行
    後，應另依新法第2 條第1 項之規定，適用最有利於行為人
    之法律，且不在前開應綜合比較事項之列，自得依其比較結
    果，另行適用於前開綜合比較結果不同之法律（最高法院95
    年第8 次刑事庭會議決議參照）。又被告係以駕駛自小貨車
    販售肉品為業之事實，業據其自承不諱（參96調偵字第899
    號卷第9 頁），是其自為從事駕駛業務之人。故核被告所為
    ，係犯刑法第276 條第2 項之業務過失致死罪。其於肇事後
    ，在犯罪未被發覺前，在現場等候，並向據報前往現場處理
    之警員蕭玉柱坦承肇事而自願接受裁判等情，有高雄縣政府
    警察局旗山分局道路交通事故肇事人自首情形紀錄表在卷可
    按，堪認被告所為已符合刑法自首之規定，爰依修正前刑法
    第62條前段之規定，減輕其刑。爰審酌被告疏未遵守道路交
    通規則，因而肇事致被害人死亡，並因此帶給被害人家屬無
    限精神苦痛，且其前因業務過失致死案件，經本院判處有期
    徒刑10月，緩刑3 年，猶不知警惕，竟再犯本件過失致死案
    件，顯見其漠視他人之道路使用安全，量刑自不宜從寬。惟
    考量被告並非故意犯罪，且犯後已坦認所有犯行，並與被害
    人家屬達成和解，並已給付完畢，此有高雄縣美濃鎮調解委
    員會調解書1 份附卷可查，顯見尚有悔意，及其動機、手段
    、目的等其他一切情狀，量處如主文所示之刑，又被告上開
    犯行係於96年4 月24日前所犯，經核符合中華民國九十六年
    罪犯減刑條例第2 條第1 項第3 款之規定，爰依法予以減刑
    如主文所示之刑，且上開之罪經減刑後，依同條例第9 條之
    規定，得易科罰金，爰考量其犯罪情節，並依修正前刑法第
    41條第1 項前段之規定諭知易科罰金之折算標準，以示懲儆
    。
據上論斷，應依刑事訴訟法第273 條之1 第1 項、第284 條之1
、第299 條第1 項前段，刑法第2 條第1 項前段、第276 條第2
項、修正前刑法第62條前段、第41條第1 項前段，刑法施行法第
1 條之1 ，廢止前罰金罰鍰提高標準條例第2 條，中華民國九十
六年罪犯減刑條例第2 條第1 項第3 款、第7 條、第9 條，判決
如主文。
本案經檢察官乙○○到庭執行職務
中　　華　　民　　國　　96　　年　　12　　月　　31　　日
                    交通法庭  法　官  王俊彥
以上正本證明與原本無異。
如不服本判決應於收受本判決後10日內向本院提出上訴書狀，並
應敘述具體理由，如未敘述上訴理由者，應於上訴期間屆滿後20
日內補提理由書狀於本院（均須按他造當事人之人數附繕本）「
切勿逕送上級法院」。
中　　華　　民　　國　　96　　年　　12　　月　　31　　日
　　　　　　　　　　　　　　　書記官  鄭永媚
┌───────────────────────────────────────────────┐
│附表：                                                                                        │
├──────┬─────────────┬─────────────┬───────┬────┤
│相關變更條文│行為時法（下稱舊法）之內容│裁判時法（下稱新法）之內容│比  較  理  由│備    註│
├──────┼─────────────┼─────────────┼───────┼────┤
│ 【自首】   │1、修正前刑法第62條：「對 │1、修正後刑法第62條：「對 │舊法關於自首原│舊法有利│
│            │   於未發覺之罪自首而接受 │   於未發覺之罪自首而接受 │採必減主義，但│        │
│            │   裁判者，減輕其刑。但有 │   裁判者，得減輕其刑。但 │新法修正改採得│        │
│            │   特別規定者，依其規定。 │   有特別規定者，依其規定 │減主義。      │        │
│            │   」                     │   。」                   │              │        │
├──────┼─────────────┼─────────────┼───────┼────┤
│刑法第33條第│罰金：（銀元）1 元以上。  │罰金：新臺幣1000元以上，以│罰金刑之下限，│舊法有利│
│5 款：罰金刑│                          │百元計算之。              │由銀元10元（依│        │
│下限變更    │                          │                          │前述，也提高10│        │
│            │                          │                          │倍）即新臺幣30│        │
│            │                          │                          │元，提高為新臺│        │
│            │                          │                          │幣1000元      │        │
├──────┼─────────────┼─────────────┼───────┼────┤
│【罰金刑之減│刑法第68條：僅減其最高度。│刑法第67條：其最高度及最低│新法罰金最高度│新法有利│
│輕】        │                          │度同減。                  │及最低度同減輕│        │
│            │                          │                          │之，舊法僅減輕│        │
│            │                          │                          │其最高度。    │        │
├──────┼─────────────┼─────────────┼───────┼────┤
│【易科罰金折│犯最重本刑為5 年以下有期徒│犯最重本刑為5 年以下有期徒│易科罰金折算標│舊法之折│
│算標準變更】│刑以下之刑之罪，而受6 個月│刑以下之刑之罪，而受6 個月│準由銀元300 元│算標準較│
│修正前刑法第│以下有期徒刑或拘役之宣告…│以下有期徒刑或拘役之宣告者│即新臺幣900 元│低，較為│
│41條第1 項前│得以（銀元，下同）1 元以上│，得以新臺幣1000元、2000元│，提高為以新臺│有利。  │
│段、修正前罰│3 元以下折算1 日，易科罰金│或3000元折算1 日，易科罰金│幣1000元、2000│        │
│金罰鍰提高標│。依刑法第41條易科罰金…就│。                        │元或3000元折算│        │
│準條例第2 條│其原定數額提高為100 倍折算│                          │1 日。        │        │
│→現行刑法第│1 日；法律所定罰金數額未依│                          │              │        │
│41條第1 項前│本條例提高倍數，或其處罰法│                          │              │        │
│段          │條無罰金刑之規定者，亦同。│                          │              │        │
└──────┴────────────────────────────────────────┘
附錄本案論罪法條：
中華民國刑法第276條
（過失致死罪）
因過失致人於死者，處2 年以下有期徒刑、拘役或2 千元以下罰
金。
從事業務之人，因業務上之過失犯前項之罪者，處5 年以下有期
徒刑或拘役，得併科3 千元以下罰金。
